【裁判字號】    99,訴,119
【裁判日期】    990531
【裁判案由】    返還消費借貸款
【裁判全文】
臺灣新竹地方法院民事判決               99年度訴字第119號
原      告  台灣土地銀行股份有限公司
法定代理人  丁○○
訴訟代理人  甲○○
被      告  丙○○即羅世聖之限.
被      告  乙○○即羅世聖之限.
上列當事人間返還消費借貸款事件，本院於民國99年5 月26日辯
論終結，判決如下：
    主  文
被告丙○○、乙○○應於繼承被繼承人羅世聖之遺產範圍內連帶
給付原告新臺幣壹佰貳拾萬柒仟壹佰零貳元，及其中新臺幣壹佰
貳拾萬壹仟捌佰元自民國九十六年三月十日起至清償日止，按年
息百分之五點二一計算之利息，暨自民國九十六年四月十一日起
至清償日止，逾期在六個月以內者，按上開利率百分之十，逾期
超過六個月以上者，就超過部分按上開利率百分之二十計算之違
約金。
訴訟費用由被告丙○○、乙○○於繼承被繼承人羅世聖之遺產範
圍內連帶負擔。
    事實及理由
壹、程序方面：
    按訴狀送達後，原告不得將原訴變更或追加他訴，但擴張或
    減縮應受判決事項之聲明者，不在此限，民事訴訟法第255
    條第1 項第3 款定有明文。本件原告原起訴聲明請求：被告
    丙○○、乙○○應連帶給付原告新臺幣（下同）1,207,102
    元，及其中1,201,800 元自民國96年3 月10日起至清償日止
    ，按年息百分之5.21計算之利息，暨自96年4 月11日起至清
    償日止，逾期在6 個月以內者，按上開利率百分之10，逾期
    超過6 個月以上者，就超過部分按上開利率百分之20計算之
    違約金。原告於99年5 月26日變更聲明請求：被告丙○○、
    乙○○應於繼承被繼承人羅世聖之遺產範圍內連帶給付原告
    1,207,102 元，及其中1,201,800 元自96年3 月10日起至清
    償日止，按年息百分之5.21計算之利息，暨自96年4 月11日
    起至清償日止，逾期在6 個月以內者，按上開利率百分之10
    ，逾期超過6 個月以上者，就超過部分按上開利率百分之20
    計算之違約金。核係減縮應受判決事項之聲明，揆諸首開之
    規定，於法均無不合，應予准許。
貳、實體方面：
一、原告主張：
    緣債務人羅世聖於86年8 月21日與原告簽立借據，向原告借
    款2,200,000 元，借款期間自86年9 月2 日起至106 年9 月
    2 日止，共20年，分240 期，以每個月為1 期，自第1 期至
    第60期，按月付息不還本，自第61期起本金按月平均攤還，
    利息按借款餘額計算；如遲延還本或付息時，本金自到期日
    起，利息自繳息日起，逾期6 個月以內者，按上開利率百分
    之10，超過6 個月者，按上開利率百分之20計算違約金。嗣
    債務人羅世聖於96年2 月10日死亡，被告為其繼承人，應於
    繼承被繼承人羅世聖之遺產範圍內，負連帶清償之責任。為
    此，爰依消費借貸及繼承之法律關係提起本件訴訟，並聲明
    ：如主文第1 項所示。
二、被告抗辯：
    我們已辦理限定繼承，亦未繼承債務人羅世聖之財產，債務
    人羅世聖的房子由原告去處理，無能力再拿出多餘的錢清償
    等語。
三、得心證之理由：
(一)、查原告主張之上開事實，業據其提出與所述相符之客戶往來
    明細查詢、繼承系統表、借據、分行催收紀錄卡、戶籍謄本
    、本院97年4 月29日雲家謙97年度家聲字第263 號函等件為
    證，被告亦不爭執，僅陳稱：已辦理限定繼承等語。查被告
    就被繼承人羅世聖已依法辦理限定繼承，經本院准許在案，
    復經本院依職權調閱本院96年度繼字第277 號、96年度繼字
    第154 號卷查明屬實。原告亦已變更主張被告應於繼承被繼
    承人羅世聖之遺產範圍內負連帶清償責任。綜上以觀，原告
    主張堪信為真實。
(二)、按消費借貸者，謂當事人一方移轉金錢或其他代替物之所有
    權於他方，而約定他方以種類、品質、數量相同之物返還之
    契約，民法第474 條第1 項定有明文。次按，繼承人得限定
    以因繼承所得之遺產，償還被繼承人之債務。此為97年1 月
    2 日修正前之民法第1154條第1 項所規定。債務人羅世聖於
    96年2 月10日死亡，被告既已就被繼承人羅世聖依法辦理限
    定繼承；從而，原告依消費借貸及限定繼承之法律關係，請
    求被告於限定繼承遺產範圍內連帶給付如主文第1 項所示之
    金額及利息，即無不合，應予准許。
四、據上論結，本件原告之訴為有理由，依民事訴訟法第85條第
    2 項，判決如主文。
中    華    民    國    99    年    5     月    31    日
                  民事第一庭    法  官  林麗玉
以上正本係照原本作成。
如對本判決上訴，須於判決送達後20日內向本院提出上訴狀。
中    華    民    國    99    年    5     月    31    日
                                書記官  鄭明枝

司法院資訊處製作；財團法人民間司法改革基金會備份。
